---
title: "Carrera de la luz - Jan Polanco Velasco"
output: 
  flexdashboard::flex_dashboard:
    theme:
      bg: "#FFFFFF"
      fg: "#000000" 
      primary: "#2C3E50"
      base_font: !expr bslib::font_google("Prompt")
      code_font: !expr bslib::font_google("JetBrains Mono")
    orientation: rows
    social: menu
    source_code: embed
    navbar:
      - { title: "GitHub", href: "https://github.com/hamsomp3/act1_met_sim_est_tablero", align: right, icon: fa-github }
      - { title: "Jan Polanco", href: "https://www.linkedin.com/in/jan-polanco-velasco/", align: right, icon: fa-linkedin }
      - { title: "Carrera de la Luz 2022", href: "https://juanchocorrelon.com/", align: right, icon: ion-link}
---

```{r setup, include=FALSE, context = "server"}
library(flexdashboard)
library(ggplot2)
library(plotly)
library(paqueteMET)
library(knitr)




data("CarreraLuz22")

CarreraLuz22M = subset(CarreraLuz22, CarreraLuz22$sex=="Hombre")
CarreraLuz22F = subset(CarreraLuz22, CarreraLuz22$sex=="Mujer")

CarreraLuz22$origen <- gsub("Tuluá", "Tulua", CarreraLuz22$origen)
CarreraLuz22$origen <- ifelse(CarreraLuz22$origen == "Bogotá", "Bogota", CarreraLuz22$origen)
CarreraLuz22$origen <- ifelse(CarreraLuz22$origen == "Bogota D.c", "Bogota", CarreraLuz22$origen)
CarreraLuz22$origen <- ifelse(CarreraLuz22$origen == "Cali Valle", "Cali", CarreraLuz22$origen)
CarreraLuz22$origen <- ifelse(CarreraLuz22$origen == "Popayán", "Popayan", CarreraLuz22$origen)
CarreraLuz22$origen <- ifelse(CarreraLuz22$origen == "Florida Va", "Florida", CarreraLuz22$origen)
CarreraLuz22$origen <- ifelse(CarreraLuz22$origen == "Santander", "Santander De Quilichao", CarreraLuz22$origen)
CarreraLuz22$origen <- ifelse(CarreraLuz22$origen == "Tuluá", "Tulua", CarreraLuz22$origen)
CarreraLuz22$origen <- ifelse(CarreraLuz22$origen == "Jamundí", "Jamundi", CarreraLuz22$origen)
CarreraLuz22$nacionalidad <- ifelse(CarreraLuz22$nacionalidad ==0, "COL",CarreraLuz22$nacionalidad)
# tablas
EDA                 = summary(CarreraLuz22)
CATsex              = table(CarreraLuz22$sex)
CATorigen           = table(CarreraLuz22$origen)
CATcategoria        = table(CarreraLuz22$categoria)
CATnacionalidad     = table(CarreraLuz22$nacionalidad)
#Contigencia

cont1=xtabs(~ sex + categoria, data=CarreraLuz22)
cont2=xtabs(~ sex + nacionalidad, data=CarreraLuz22)




Theme2 = theme(
  axis.title.x = element_text(size = 8),
  axis.text.x = element_text(size = 8),
  axis.title.y = element_text(size = 8),
  # axis.text.y = element_blank(),
  axis.text = element_text( size = 8),
  legend.title = element_text(size = 8),
  legend.text = element_text(size = 8),  
  strip.text = element_text(size=8),
  title =element_text(size=8, face='bold')
  )# tamaño letra por grupos



# subconjuntossubsets-----------------------------------------------------------------------
genero    = CarreraLuz22$sex
edades    = CarreraLuz22$edad
origen    = CarreraLuz22$origen
categori = CarreraLuz22$categoria
nacio     = CarreraLuz22$nacionalidad
timeds    = CarreraLuz22$timerun
```


Row {.tabset .tabset-fade}
-------------------------------------

### Genero

```{r,fig.align = "center"}
ggplot(data.frame(genero), aes(x = genero)) + 
  geom_bar(aes(fill = genero), color = "black") +
  ggtitle("Frecuencia de Cada Género") + 
  xlab("Género") + 
  ylab("Frecuencia") + 
  scale_fill_manual(values = c("blue", "pink"))
```

### Nacionalidad

```{r}
ggplot(CarreraLuz22, aes(x = nacio)) + 
  geom_bar(color = "black", fill = "lightblue") +
  labs(title = "Frecuencia de Nacionalidad", x = "Nacionalidad", y = "Frequencia")
```

### Edad

```{r}
ggplot(CarreraLuz22, aes(x = edad)) + 
  geom_histogram(bins = 30, color = "black", fill = "lightblue") +
  labs(title = "Histograma de Edad", x = "Edad", y = "Frecuencia")
```

### Categoria

```{r}
ggplot(data.frame(categori), aes(x = categori)) +
  geom_bar(fill = c("blue", "orange", "green", "red", "purple")) +
  ggtitle("Distribución de las categorías en la carrera") +
  xlab("Categoría") + ylab("Frecuencia") +
  coord_polar("y", start = 0) +
  scale_fill_manual(values = c("blue", "orange", "green", "red", "purple"))
```

### Tiempo

```{r}
ggplot(CarreraLuz22, aes(x = categori, y = timeds/60)) + 
  geom_boxplot(color = "black") +
  labs(title = "Tiempo por Categoria", x = "Categoria", y = "Tiempo")
```


### Violin
```{r}
ggplot(CarreraLuz22, aes(x = categori, y = edades)) + 
  geom_violin(fill = "lightblue", alpha = 0.5) +
  labs(title = "Edad por Origen", x = "Origen", y = "Edad")
```

### Densidad

```{r}
ggplot(CarreraLuz22, aes(x = timeds/60, color = categori)) + 
  geom_density(alpha = 0.5) +
  labs(title = "Densidad de Tiempo por Categoria", x = "Tiempo", y = "Densidad") +
  scale_color_manual(values = c("red", "blue", "green","pink","black"))
```


### Scatter

```{r}
ggplot(CarreraLuz22, aes(x = edades, y = timeds/60)) + 
  geom_point(shape = 21, size = 3, fill = "lightblue", alpha = 0.5) +
  labs(title = "Edad vs Tiempo", x = "Edad", y = "Tiempo")
```

### Análisis



**Análisis:** Se realizó una limpieza de datos en el conjunto de datos "CarreraLuz22", donde se corrigieron las tildes en los nombres de las ciudades de origen, se eliminaron palabras innecesarias y se reemplazó la nacionalidad 0 por "COL".

A continuación, se presentan algunos resultados del análisis exploratorio de datos:

- Se observa una predominancia del género masculino en la carrera, con un 61.29% de participantes hombres y un 38.71% de mujeres.

- La mayoría de los participantes son de nacionalidad colombiana (99.6%).

- La edad de los participantes presenta una distribución sesgada hacia la derecha, con una mediana de 36 años.

- Se observa poca variabilidad en los tiempos de finalización de la carrera, como se puede ver en el diagrama de cajas y bigotes donde los percentiles 50 tienen valores parecidos.

- Se presentan dos tablas de contingencia para analizar la distribución de los participantes según su género y categoría.

En la primera fila del dashboard se incluyen gráficos realizados con la función $ggplot2()$, que permiten visualizar la frecuencia de género, la distribución de edades y las categorías de los participantes. Además, se muestra un diagrama de cajas y bigotes que permite identificar la variabilidad en los tiempos de finalización de la carrera.

En la segunda fila se presenta información general relevante para el dashboard, y en la tercera fila se incluyen las tablas de contingencia para analizar la distribución de los participantes según género y categoría, lo cual permite un análisis más específico de la información.

## Row

### minimo {.value-box}

```{r}
valueBox(value =paste(round(min(CarreraLuz22$timerun/60),1), "min"), 
         caption = "Tiempo ganador", 
         icon = "fa-thumbs-up", 
         color = "#18BC9C")
```

### velocidad {.value-box}

```{r}
valueBox(value =paste(round(10070/min(CarreraLuz22$timerun),2),"m/s"), # ud1$cierre, 
         caption = "Máxima velocidad", 
         icon = "ion-ios-speedometer", 
         color = "#18BC9C")
```

### distancia {.value-box}

```{r}
valueBox(value = paste(10.07,"Km"), #ud1$min, 
         caption = "Distancia recorrida", 
         icon = "ion-android-pin", 
         color = "#18BC9C")
```

### volumen {.value-box}

```{r}
valueBox(value = paste(length(CarreraLuz22$timerun),"atletas"), 
         caption = "Número de participantes", 
         icon = "ion-ios-people", 
         color = "#18BC9C")
```

### porcentaje {.value-box}

```{r}
valueBox(value = paste(round(length(CarreraLuz22F$timerun)/length(CarreraLuz22$timerun)*100,2),"%"), 
         caption = "Porcentaje mujeres", 
         icon = "ion-woman", 
         color = "#18BC9C")
```

### promedio {.value-box}

```{r}
valueBox(value = paste(round(mean(CarreraLuz22$timerun/60),2),"min"), 
         caption = "Tiempo promedio de carrera", 
         icon    = "ion-clock", 
         color   = "#18BC9C")
```

## 3rd Party Outputs {.tabset}

### General

```{r, width = "50%", center = TRUE}
knitr::kable(CarreraLuz22)
```

### EDA

```{r, width = "50%", center = TRUE }
knitr::kable(EDA)
```

### Sexo

```{r, width = "50%", center = TRUE, col.names = c("Sexo", "Frecuencia"), row.names = TRUE}
knitr::kable(CATsex)
```

### Origen

```{r, width = "50%", center = TRUE }
knitr::kable(CATorigen)
```

### Categoria

```{r, width = "50%", center = TRUE}
knitr::kable(CATcategoria)
```

### Nacionalidad

```{r, width = "50%", center = TRUE}
knitr::kable(CATnacionalidad)
```

### Contigencia 1
```{r, width = "50%", center = TRUE}
knitr::kable(cont1)
```
### Contigencia 2
```{r, width = "50%", center = TRUE}
knitr::kable(cont2)
```